【裁判字號】    90,易,450
【裁判日期】    900713
【裁判案由】    公共危險
【裁判全文】
臺灣桃園地方法院刑事判決                            九十年度易字第四五號
    公  訴  人  臺灣桃園地方法院檢察署檢察官
    被      告  乙○○
右列被告因公共危險案件，經檢察官提起公訴（九十年度偵字第一一○四號），本院
判決如左：
    主  文
乙○○失火燒燬現供人使用之住宅，處拘役伍拾日，如易科罰金，以佰元折算壹日
。緩刑貳年。
    事  實
一、乙○○係設於桃園縣中壢市○○○路四○二之二號鍾國實業有限公司負責人，並
    以該址房屋作為倉庫及建材門市展示中心，為現有人所在之建築物。因該建築物
    一樓櫃檯僅有電源插座一個，不敷使用，乙○○乃於插座上插接延長線使用，其
    本應注意維修、保養延長線等電源線之連接安全，並使之與易燃物品保持一定之
    間距，以確保用電安全，並避免因電器因素引起電線短路或走火致接觸易燃物而
    釀成火災，且依當時情形又無不能注意之情事，竟疏未注意，長期將電視、音響
    、飲水機等電器用品之插頭插接於延長線插座上，導致電力不堪負荷，總開關偶
    爾會跳脫，乙○○仍未定期檢修。嗣於民國八十九年十一月二十三日下午六時一
    分許，因上開延長線短路，而引燃屋內電器用品，隨即起火燃燒，致燒燬該處，
    並進而延燒桃園縣中壢市○○○路四○二之一號現供人使用之住宅及桃園縣中壢
    市○○○路四○二之三號現有人所在之建築物，並燒燬之。
二、案經桃園縣警察局中壢分局報告台灣桃園地方法院檢察署檢察官偵查起訴。
    理  由
一、右揭犯罪事實，迭據被告乙○○於警、偵訊及本院審理時坦承不諱，核與被害人
    丙○○於警訊時及被害人甲○○於警訊及本院審理時證述之情節相符（參見台灣
    桃園地方法院檢察署九十年度偵字第一一○四號偵查卷第十五、十六頁、本院九
    十年六月二十九日審理筆錄）。而本件火災之起火點，係在環中東路四○二之二
    號展示中心一樓中央一側西端處，且該處有被火嚴重燒損之電腦、影印機、飲水
    機、電視、音響及電源線、插座、插頭，經綜合研判起火原因以電氣因素引火之
    可能性較大，此有桃園縣消防局火災原因調查報告書附卷可稽，顯見本件火災係
    因延長線短路而引燃電器用品，應可認定。按使用電線延長線，因銅線或塑膠質
    料之長期使用或扭曲，均可能造成電線短路之情形，故使用者自當隨時檢修，並
    注意保持與易燃物品之安全間距，以確保用電安全，而綜觀當時情事，尚無不能
    注意之情形，被告竟疏未注意，而未予定期檢修，乃致生火災，其有過失甚明。
    是足認被告自白與事實相符，故本件事證已臻明確，被告上開犯行洵堪認定。
二、按所謂「現供人使用之住宅」，係指現時於日常供自然人起居生活之房屋而言，
    至於現有人使用之上有屋頂，周有牆垣、板壁或門窗，可蔽風雨，足供人出入起
    居而定著於土地上之工作物，然非供人日常起居生活者，則屬現有人所在之建築
    物，此觀諸刑法第一百七十三條第二項規定自明。查被告於警訊中供稱：火災發
    生之建築係鍾國實業有限公司的倉庫及展示中心，沒有人居住於該處等語（參見
    上開偵查卷第十三頁），而同時為被告失火燒燬之桃園縣中壢市○○○路四○二
    之三號，係屬被害人甲○○所設之祐景工程有限公司（即火災現場平面及物品配
    置圖所示之庚新鐵工廠），亦經被害人甲○○於警訊中證述明確（參見上開偵查
    卷第十六頁），經核均與卷附之現場照片所顯示該二址均供倉儲及門市辦公之用
    ，並無人住居之現狀相合；至被害人丙○○設於桃園縣中壢市○○○路四○二之
    一之六和電器行則屬現供人使用之住宅，此復經被告於本院審理中供陳：被害人
    丙○○有住那裡，被害人甲○○則無等語甚詳（參見本院上揭審理筆錄）。是本
    件被告失火燒燬之物，除被害人丙○○之六和電器行係屬現供人使用之住宅外，
    餘皆屬現有人所在之建築物，應先敘明。次按，刑法上公共危險罪，其所保護之
    法益，重在公共安全，故其罪數應以行為之個數定之。又一失火行為所燒燬之對
    象縱然不同，但行為僅一個，而應為整體的觀察，成立單純一罪，最高法院著有
    八十五年度台上字第二六○八號判決可資參照。核被告乙○○所為，係犯刑法第
    一百七十三條第二項之失火燒燬現供人使用之住宅罪。被告一行為雖同時延燒二
    幢現有人所在之建築物及一幢現供人使用之住宅，揆諸上開說明，仍僅成立單純
    一罪。再按，被告行為後，刑法第四十一條業於九十年一月四日修正，同年月十
    日經總統公布，已於同年月十二日生效，修正後之刑法第四十一條第一項前段規
    定：「犯最重本刑為五年以下有期徒刑以下之罪，而受六個月以下有期徒刑或拘
    役之宣告，因身體、教育、職業、家庭之關係或其他正當事由，執行顯有困難者
    ，得以一元以上三元以下折算一日，易科罰金。」而比較新舊法規定之結果，修
    正後規定尚非不利於被告，自應依刑法第二條第一項前段之規定適用裁判時之刑
    法第四十一條第一項前段之規定。爰審酌被告品行、因一時失察致犯本罪、所生
    之危害及犯罪後態度尚佳等一切情狀，量處如主文所示之刑，並諭知被告易科罰
    金之折算標準。末查，被告前未曾受有期徒刑以上刑之宣告，此有台灣高等法院
    被告全國前案紀錄表與台灣桃園地方法院檢察署刑案資料查註紀錄表各乙份存卷
    可按，其因一時失慮，偶罹刑典，事後已坦承犯行，深具悔意，且均與被害人達
    成和解並賠償渠等所受之損害，此亦有和解書暨用以賠償損害之支票影本二份在
    卷可參，堪信被告經此刑之宣告後，應知警惕而無再犯之虞，本院因認暫不執行
    其刑為當，併予宣告緩刑二年，用啟自新。
據上論斷，應依刑事訴訟法第二百九十九條第一項前段，刑法第二條第一項前段、第
一百七十三條第二項、第四十一條第一項前段、第七十四條第一款，罰金罰鍰提高標
準條例第一條前段、第二條，判決如主文。
本案經檢察官吳廣莉到庭執行職務。
中      華      民      國    九十      年      七      月     十三     日
                          臺灣桃園地方法院刑事第一庭
                              審判長法  官  吳爭奇
                                    法  官  潘政宏
                                    法  官  范明達
右正本證明與原本無異。
如不服本判決，應於判決送達後十日內向本院提出上訴狀( 應附繕本 )，上訴於
臺灣高等法院。
                                    書記官  楊惠如
中      華      民      國    九十      年      七      月      十七    日
附論罪科刑依據之法條：
刑法第一百七十三條
放火燒燬現供人使用之住宅或現有人所在之建築物、礦坑、火車、電車或其他供水、
陸、空公眾運輸之舟、車、航空機者，處無期徒刑或七年以上有期徒刑。
失火燒燬前項之物者，處一年以下有期徒刑、拘役或五百元以下罰金。
第一項之未遂犯罰之。
預備犯第一項之罪者，處一年以下有期徒刑、拘役或三百元以下罰金。


司法院資訊處製作；財團法人民間司法改革基金會備份。
